臺灣臺中地方法院刑事判決　　　　　　　　　　　　　九十三年度易字第九號
　　公　訴　人　臺灣臺中地方法院檢察署檢察官
　　被　　　告　甲○○
右列被告因偽造文書案件，經檢察官提起公訴（九十二年度偵緝字第一一八四號），
經本院合議庭裁定改依簡式審判程序審理，判決如左：
    主  文
甲○○行使偽造私文書，足以生損害於公眾及他人，處有期徒刑肆月，如易科罰金，
以參佰元折算壹日。如附表所示偽造之「乙○○」署押（簽名及指印），均沒收。
被訴侵占遺失物部分，免訴。
    事  實
一、甲○○於民國（下同）九十一年九月二十一日，在國道一號公路仁德交流道附近
    之某加油站內，拾獲乙○○所遺失之國民身分證一張，甲○○竟意圖為自己不法
    所有，將該身分證予以侵入於己（侵占遺失物部分已逾追訴權時效，詳如後述）
    。嗣於九十二年一月十六日十八時三十分許，甲○○僱用不知情之侯奐竹，在臺
    中縣太平市○○路一三○號前，拖吊車牌號碼ＯＲ─二九八號營業小客車（該車
    係古龍貴所有，於九十一年一月四日上午十時許，在臺中市○○路○段九七○號
    前失竊），而為警查獲（甲○○所涉竊盜部分，另案偵查中）。甲○○於九十二
    年一月十六日二十時許，經員警帶至南投縣警察局草屯分局中正派出所制作筆錄
    時，為掩飾其通緝犯之真實身分及逃避刑責，竟基於偽造署押及偽造私文書之概
    括犯意，冒用前揭所拾得之「乙○○」國民身分證上之年籍資料，偽以「乙○○
    」之名義應訊，而在附表編號一所示逮捕通知書之私文書上偽簽「乙○○」之署
    名並捺按指印，再交予警員而行使之，表示已知受逮捕之意思。隨後又接續於附
    表編號二所示之偵訊筆錄上，偽簽「乙○○」之署名及捺按指印，並附表編號三
    所示之年籍資料皆為「乙○○」之指紋卡片上，偽以「乙○○」名義，捺按十指
    指印、左右四指及左右拇指平面印、如附表編號四所示南投縣警察局草屯分局九
    十二年一月十六日，經案外人侯奐竹所提供，指稱係由被告甲○○所提供之便條
    紙上，偽造之「乙○○」簽名一枚、指印一枚（枚數詳如附表所示）。繼經南投
    縣警察局草屯分局將甲○○移送臺灣臺中地方法院檢察署偵訊時，仍承前偽造署
    押之同一犯意，於九十二年一月十七日上午十一時二十四分許，該署檢察官訊問
    筆錄上，偽造「乙○○」之簽名，致乙○○本人經檢察官以涉犯竊盜罪嫌偵辦，
    足以生損害於檢警機關偵查犯罪之正確性及「乙○○」本人之權益。嗣因臺灣臺
    中地方法院檢察署檢察官傳喚乙○○到案說明，經乙○○否認上情，並將甲○○
    於上開竊盜案件中之指紋（即附表編號三所示之指紋）送鑑定，確定為甲○○之
    指紋，始查得上情。
二、案經臺灣臺中地方法院檢察署檢察官自動檢舉偵查起訴。
    理  由
壹、程序方面：本件被告甲○○所犯係死刑、無期徒刑、最輕本刑為三年以上有期徒
    刑以外之罪，其於準備程序中就被訴事實為有罪之陳述，經告知簡式審判程序之
    旨，並聽取公訴人及被告之意見後，本院合議庭認為適宜而裁定由受命法官獨任
    進行簡式審判程序，先予敘明。
貳、有罪部分：
一、右揭犯罪事實，業據被告甲○○於偵查中坦承不諱，核與被害人乙○○所指述之
    情節相符，並有南投縣警察局草屯分局中正派出所九十二年一月十六日製作之警
    訊筆錄、逮捕通知書（通知本人）、案外人侯奐竹所提供，指稱係由被告甲○○
    所提供之便條紙、指紋卡、臺灣臺中地方法院檢察署九十二年一月十七日製作之
    偵訊筆錄各一紙附卷可稽。又如附表所示文件中「乙○○」之指印確係被告所捺
    按，亦經內政部警政署刑事警察局鑑定屬實，有該局九十二年三月十八日刑紋字
    第○九二○○三○九三五號鑑驗書乙紙在卷可參，則被告自白確與事實相符。本
    件事證明確，被告犯行洵堪認定，應予依法論科。
二、按刑法第二百十七條第一項之「署押」，乃指於紙張或物體上簽署之姓名，或其
    他符號，其作用在示其承認所簽署之文書效力，若以捺指紋以代替簽名者，如偽
    造指紋亦屬偽造署押。又按被告在附表編號一所示之逮捕拘提通知書上，偽造「
    乙○○」之簽名，從形式上觀察，即足知悉係表示由「乙○○」名義簽領通知單
    之證明，而屬於刑法第二百十條之私文書（參見司法院九十年度十、十一、十二
    月份刑事確定裁判審查要旨，載於臺灣高等法院九十二年七月二十三日（九一）
    院田文廉字第○二八四二號函文第二十七則）。被告復將之交還承辦警員處理，
    顯對該文書內容有所主張，而屬行使偽造私文書之行為無疑，是核被告甲○○前
    揭所為，係犯刑法第二百十六條、第二百十條之行使偽造私文書罪、第二百十七
    條第一項之偽造署押罪。其偽造署押之行為為偽造私文書之階段行為，其偽造私
    文書後復持以行使，其偽造之低度行為為行使之高度行為所吸收，均不另論罪。
    又被告在附表編號二至五所示之偵訊筆錄、指紋卡、便條紙、訊問筆錄上，偽造
    「乙○○」之署押（簽名及指印），係犯刑法第二百十七條第一項之偽造署押罪
    。又被告以「乙○○」之名義應訊，並偽造「乙○○」之署押，究係基於概括犯
    意而為之連續犯，抑或以單一之決意而為之接續犯，乃事實認定之問題，事實審
    法院有自由裁量之權（最高法院九十一年度臺非字第七八號判決意旨參照）。則
    被告先後在同一查獲時日及翌日解送臺灣臺中地方法院檢察署檢察官訊問時，冒
    用「乙○○」名義，在如附表編號二至五所示之文書上多次偽造署押之行為，係
    利用同一機會，在同一時段就同一犯罪構成事實，本於單一犯意之接續行為，僅
    侵害一法益，為接續犯，應僅論以一罪。公訴人雖未論及如附表編號四所示上開
    偽造署押之犯行，然此與公訴人起訴之偽造署押犯罪事實部分，既為接續犯實質
    上一罪關係，已如前述，仍為起訴效力所及，本院自得併予審理，附此敘明。爰
    審酌被告因犯詐欺案件，經法院判處徒刑確定後未到案執行，竟又於通緝期間內
    冒用他人之名義應訊，而偽造私文書及偽造署押，投機取巧之心態，殊屬不當，
    惟念及被告犯後坦承犯行，態度尚佳等一切情狀，量處如主文所示之刑，並諭知
    易科罰金之折算標準，以示懲儆。如附表所示偽造之「乙○○」署押（簽名及指
    印），不問屬於犯人與否，均依刑法第二百十九條之規定宣告沒收之。
參、免訴部分：
一、公訴意旨略以：被告甲○○於九十一年九月二十一日，於國道一號公路仁德交流
    道附近之某加油站內，拾獲乙○○所遺失之國民身分證一張，竟意圖為自己不法
    之所有，將該張國民身分證侵占入己，因認被告此部分行為，另涉有刑法第三百
    三十七條之侵占遺失物罪嫌。
二、按案件時效已經完成者，應諭知免訴之判決，刑事訴訟法第三百零二條第二款定
    有明文。又按刑法第八十條第一項規定，追訴權因一定期間不行使而消滅，係指
    追訴機關於法定期間內，怠於行使追訴權，即生時效完成，而消滅追訴權之效果
    。故追訴權消滅時效之發生，應以不行使追訴權為其前提要件。所謂追訴權，係
    對行刑權而言，應指形式之刑罰權，包括偵查、起訴及審判權在內，若已實施偵
    查，此時追訴權既無不行使之情形，自不生時效進行之問題，最高法院八十二年
    九月二十一日八十二年度第十次刑事庭會議決議可資參照；刑法第三百三十七條
    之侵占遺失物罪，其最高法定刑為罰金五百元（業經罰金罰鍰提高標準條例第一
    條前段規定提高為十倍），依同法第八十條第一項第五款規定，其追訴權時效為
    一年。
三、經查：本件被告甲○○所涉侵占遺失物罪嫌之犯罪時間為九十一年九月二十一日
    ，而檢察官起訴繫屬本院為九十三年四月十三日。本件被告雖曾於九十二年八月
    六日遭臺灣臺中地方法院檢察署通緝，然該案通緝被告之罪嫌中，僅就被告所涉
    竊盜、及冒以乙○○名義應訊之偽造文書犯嫌予以偵查追訴，並未提及被告前揭
    所涉侵占乙○○國民身分證犯行。嗣被告於九十二年十月十九日經通緝到案後，
    被告始坦承：伊於上揭時、地，拾獲乙○○所遺失之國民身分證，並將之侵占入
    己（見偵查卷第三三頁）等語。是就被告所涉侵占遺失物罪嫌，係自九十二年十
    月十九日後，始開始予以偵查，業距犯罪時間已逾一年，是其追訴權因罹於時效
    而消滅，自不能再對被告論以侵占遺失物罪刑，揆諸上開說明，自應就此部分應
    為免訴之判決。
據上論斷，應依刑事訴訟法第二百七十三條之一第一項、第二百九十九條第一項前段
、第三百零二條第二款，刑法第二百十六條、第二百十條、第二百十七條第一項、第
二百十九條，罰金罰鍰提高標準條例第二條，判決如主文。
中      華      民      國    九十三    年      五      月    七      日
                                    臺灣臺中地方法院刑事第五庭
                                        法  官  劉麗瑛
右正本證明與原本無異。
如不服本判決，應於送達後十日內向本院提出上訴狀（須附繕本），上訴於臺灣高等
法院臺中分院。
                                        書記官
中      華      民      國    九十三    年      五      月      七      日
附錄論罪科刑法條
刑法第二百十六條
行使第二百十條至第二百十五條之文書者，依偽造、變造文書或登載不實事項或使登
載不實事項之規定處斷。
中華民國刑法第二百一十條
偽造、變造私文書，足以生損害於公眾或他人者，處五年以下有期徒刑。
【附表】
一、九十二年一月十六日南投縣警察局草屯分局中正派出所司法警察洪宗猷製作之「
    逮捕通知書」通知本人之警察機關存查聯上，偽造之「乙○○」簽名共二枚、指
    印一枚。
二、九十二年一月十六日二十時，在南投縣警察局草屯分局中正派出所警員洪宗猷製
    作之偵詢筆錄上，偽造之「乙○○」簽名三枚、指印七枚。
三、南投縣警察局草屯分局九十二年一月十七日捺辦指紋卡片上，偽造之「乙○○」
    左右拇指各二枚、左右食指各一枚、左右中指各一枚、左右環指各一枚、左右小
    指各一枚、左右四指平面印各一枚、左右拇指平面印各一枚。
四、南投縣警察局草屯分局九十二年一月十六日，經案外人侯奐竹所提供，指稱係由
    被告甲○○所提供之便條紙上，偽造之「乙○○」簽名一枚、指印一枚。
五、於九十二年一月十七日上午十一時二十四分許，在臺灣臺中地方法院檢察署檢察
    官訊問筆錄上，偽造「乙○○」之簽名一枚。
